【裁判字號】    90,上易,1017
【裁判日期】    900529
【裁判案由】    偽造文書
【裁判全文】
臺灣高等法院臺中分院刑事判決                    九十年度上易字第一一七號
    上  訴  人  臺灣苗栗地方法院檢察署檢察官
    被      告  乙○○
右上訴人因偽造文書案件，不服臺灣苗栗地方法院八十九年度易字第五二七號中華民
國九十年一月十九日第一審判決（起訴案號：臺灣苗栗地方法院檢察署八十九年度偵
字第一六七八號），提起上訴，本院判決如左：
    主  文
原判決撤銷。
乙○○明知為不實之事項，而使公務員登載於職務上所掌之公文書，足以生損害於公
眾，處有期徒刑參月，如易科罰金以參佰元折算壹日。駕照乙枚沒收。
    事  實
一、乙○○於民國八十六年六月九日因酒醉駕車在台中市○○街、永興街口為警查獲
    ，經警吊扣將其所有之號編號Ｚ000000000號駕駛執照乙枚，其明知該
    駕照並未遺失，竟於八十六年十一月十七日委由不知情之張海森向交通部公路局
    新竹區監理所苗栗監理站（下稱苗栗監理站）謊報上開駕駛執照遺失並申請補發
    ，使不知情之公務員陷於錯誤，將該駕駛執照遺失之不實之事項，登載於其職務
    上所掌之公文書，足以生損害於該監理站業務管理之正確性，而補發給駕駛執照
    乙枚，嗣於八十年四月二十九日再次因酒醉駕駛為警查獲，並再吊扣駕駛執照，
    嗣於八十九年三月二十三日向苗栗監理站繳納罰單時，為苗栗監理站承辦公務員
    發現後，報警查獲，並扣得該駕駛執照。
二、案經苗栗縣警察局竹南分局報請偵辦。
    理  由
一、訊據被告乙○○承認於右揭時地利用張海森向苗栗監理站申請補發駕駛執照乙枚
    ，其後再為警吊扣繳罰款時，始發現最初之駕照亦被吊扣云云，惟被告堅決否認
    有何偽造文書之犯行。陳稱：因酒醉駕車，最初之駕照是否被扣押並不清楚，且
    正在當兵，又被關禁閉等語，雖經證人張海森證稱：「因當時我兒子在軍中服役
    說駕照遺失，所以叫我幫他申請，並不知道其被吊扣駕照。」等語，然被告係於
    八十六年六月九日因酒醉駕車撞傷路人，經警方到場處理，而為警員依規定查扣
    其駕照乙枚之事實，業據本院傳訊證人即當場處理之警員甲○○供證稱「當時我
    們查到被告時，是因他酒醉駕車，我們依照規定，要被告拿出駕照，開舉發違規
    通知單，然後依照規定通知他要調扣駕照，我有向他說駕照及違規通知單會送到
    監理站，應該在到案日之前到監理站繳罰款，在監理站繳完罰款後順便取回駕照
    。他當時酒醉駕車肇事傷人，我帶回派出所後通知憲兵隊，帶他回隊裡，他當時
    在當兵。被告是自己拿駕照出來，當時雖然有喝酒但是神智還算清楚，而且他有
    在違規通知單簽名，表示駕照有被我們扣押他知情。有工作記錄簿可證，當時違
    規通知單有一聯是交被告保管，另二聯要連駕照一併送到監理站。」等情，並核
    與卷附台中市○○○○○道路交通管理事件通知單上亦記載代保管物件「駕照」
    ，且經被告簽名其上之情事相合，復有台中市警察局第二分局八十九年七月十一
    日八九中分裁二字第二三七三八號函所附意見移送單亦記載乙○○酒醉駕車、酒
    醉駕車肇事傷人等語，及同函所附工作紀錄簿登載處理漢口街、永興街酒醉駕車
    撞傷高惠珠、廖思甄二名傷者送中國醫藥學院。乙○○因車未懸掛車牌，現在服
    役中，通知台中憲兵隊下士謝瑞斌帶回憲兵隊，領回人謝瑞斌等情在卷，且被告
    於本院亦自承「違規通知單是我簽名，我也到派出所，我知道我到派出所，後來
    警員通知憲兵隊帶我回部隊，我也知道我撞傷人。當時車子也被吊到派出所，後
    來壹個月左右，我關緊閉出來，我到派出所領回我的車子，我有問駕照，他們要
    我到監理站查。」等語，此外亦有交通部公路局新竹區監理所苗栗監理站中華民
    國八十九年三月二十七日八九竹監苗字第○二二一八號函、內政部警政署國道公
    路警察局舉發道路交通管理事件通知單、汽（機）車駕駛人審驗暨各項異動登記
    書二紙及苗栗監理站駕駛人異動歷史列印一紙、駕駛執照在卷可資佐證，足見被
    告於八十六年六月九日為警查扣駕照時，雖因酒醉然尚知有駕車撞傷他人，車輛
    為警方拖吊保管，且亦於違規通知單上簽名，其神智應仍屬清醒，則對於警員當
    場填發違規單文件，通知其應行吊扣駕照，以後自行至監理站繳納罰款才能取回
    該駕照，自無不知情之理，是被告所辯伊當時酒醉且在服役期中，不知駕照被吊
    扣云云，核與上開認定事實顯不相符，且有違逆常情，自難以採信，則被告係於
    八十六年十一月十七日委請其父張海森申請補發駕照，縱早於八十八年十月二十
    六日該最初被吊扣駕照移送苗栗監理站列管時間，惟被告於吊扣最初之駕照之際
    ，既明知其情事，有如上述，是其另辯稱向監理單位查詢駕照未被吊扣，才認為
    遺失申請補發云云，自亦無足採信，足見被告明知為警吊扣最初之駕照又申請補
    發，難認其無使公務員登載不實之故意。被告犯罪事證明確，犯行堪以認定。
二、核被告所為，係犯刑法第二百十四條之罪，又被告利用不知情其父張海森申請補
    發該駕照，係間接正犯，原審未予詳查，就被告諭知無罪之判決，尚有未洽。檢
    察官上訴意旨據以指摘原判決不當，為有理由，應予本院將原判決撤銷改判。爰
    審酌被告犯罪動機、手段、所生危害及犯罪後態度等一切情狀，量處有期徒刑參
    月，並諭知易科罰金之折算標準，駕照乙枚為被告犯罪所得之物，應依法宣告沒
    收之。
據上論結，應依刑事訴訟法第三百六十九條第一項前段、第三百六十四條、第二百九
十九條第一項前段、刑法第二百十四條、第三十八條第一項第三款，判決如主文。
本案經檢察官丙○○到庭執行職務。
中      華      民      國      九十       年     五     月   二十九    日
                                臺灣高等法院臺中分院刑事第一庭
                                      審判長法  官  蕭  錦  鍾
                                            法  官  陳  登  源
                            法  官  江  德  千
右正本證明與原本無異。
不得上訴。
                                            書記官  蘇  昭  文
中      華      民      國      九十       年     五     月   二十九    日
附錄法條：
刑法第二百十四條：明知為不實之事項，而使公務員登載於職務上所掌之公文書，足
以生損害於公眾或他人者，處三年以下有期徒刑、拘役或五百元以下罰金。
                                                                        Ｋ


司法院資訊處製作；財團法人民間司法改革基金會備份。
